臺灣南投地方法院民事簡易判決
110年度投簡字第97號
原      告  劉怡菁  
兼
訴訟代理人  簡志宇  
被      告  凃孟鎵  
            凃婉娸  
共      同
訴訟代理人  楊孟凡律師
複  代理人  黃鉦哲律師
上列當事人間給付票款事件，本院於民國110年11月1日言詞辯論
終結，判決如下：
    主      文
原告之訴駁回。
訴訟費用由原告簡志宇負擔百分之七十七，原告劉怡菁負擔百分
之二十三。
    事實及理由
一、原告起訴主張：原告簡志宇因貸與被告凃孟鎵新臺幣（下同
    ）250,000元，被告凃孟鎵為擔保借款清償而交付由被告凃
    婉娸所簽發、由被告凃孟鎵背書之如附表編號1、2所示之支
    票2紙，詎上開支票於民國110年2月8日經提示因存款不足而
    遭受退票；原告簡志宇另因貸與被告凃孟鎵250,000元，被
    告凃孟鎵為擔保借款清償而交付由被告凃婉娸所簽發之如附
    表編號3所示之支票1紙，詎上開支票於110年2月8日經提示
    因存款不足而遭受退票；原告劉怡菁執有被告凃婉娸所簽發
    、由被告凃孟鎵背書之如附表編號4所示之支票1紙，上開支
    票亦為被告凃孟鎵向原告簡志宇借款時所交付用以供擔保債
    務清償之用，惟原告簡志宇嗣因有其他資金需求，遂向原告
    劉怡菁借款並再以該支票作為清償，因原告劉怡菁與被告凃
    孟鎵亦相熟遂予以同意，而當初原告劉怡菁係以網路拍賣所
    得收入及家庭預備金等現金，援予原告簡志宇，詎上開支票
    屆期經提示因存款不足而遭受退票，屢向被告催討，被告均
    置之不理；被告匯款之金額與如附表所示之支票是兩筆不同
    之借貸，被告匯款的是現金借貸，但未開立本票、支票，且
    票據部分如果被告有清償，不可能沒有將支票取回，爰依票
    據之法律關係，提起本件訴訟等語。並聲明：⒈被告應連帶
    給付原告簡志宇250,000元，及自110年2月8日起至清償日止
    ，按週年利率6%計算之利息；⒉被告凃婉娸應給付原告簡志
    宇90,000元，及自110年2月8日起至清償日止，按週年利率6
    %計算之利息；⒊被告應連帶給付原告劉怡菁100,000元，及
    自109年11月20日起至清償日止，按週年利率6%計算之利息
    。
二、被告抗辯略以：
（一）因被告凃孟鎵有資金需求而向原告簡志宇借款，並由被告
      凃孟鎵於109年2月間至同年10月間連同先前簽發之2紙本
      票及如附表所示之支票作為擔保借款債務之用，上開票面
      金額總計為790,000元，惟原告僅交付697,300元，然被告
      凃孟鎵以被告凃婉娸之中國信託銀行帳號000000000000號
      帳戶自109年2月至同年12月間，總計已償還原告1,279,50
      8元，其中匯入原告劉怡菁之中國信託銀行帳號000000000
      000號帳戶金額為625,108元，縱依修法前民法第205條計
      算本金及利息，被告凃孟鎵借款時間自109年1月9日至同
      年11月30日總計應還本金及利息為934,833元【計算式：
      本金790,000元＋利息144,833元（790,000×20%×11/12＝144
      ,833）】，是被告早已將簽發與原告簡志宇之2紙本票及
      如附表所示之支票連本帶利清償完畢，依民法第309條第1
      項，被告凃孟鎵對原告簡志宇所負之消費借貸債務已消滅
      ，且依保證債務從屬性，被告凃婉娸依民法第742條第1項
      主張其保證債務消滅。
（二）原告劉怡菁自109年6月20日至同年11月17日，已由被告凃
      婉娸之中國信託銀行帳戶受償570,100元，故被告凃婉娸
      早已清償如附表編號4所示支票之債務；原告所整理自109
      年6月8日至同年10月19日之匯款金額為533,500元，而被
      告整理自109年1月9日至同年6月7日之原告匯款金額為163
      ,800元，則原告自109年1月9日至同年10月19日總計匯款6
      97,300元（533,500＋163,800＝697,300），再加計原告主
      張以現金交付之440,000元，總金額則為1,137,300元，與
      被告簽發之2紙本票及如附表所示之支票總金額790,000元
      ，金額相去甚遠且不相符，況原告借貸金錢與被告凃孟鎵
      均有以匯款及要求被告凃孟鎵簽發本票或以支票擔保借款
      ，來保障自身權利，怎麼可能以現金支付440,000元而未
      留下任何給付證明及未要求被告凃孟鎵簽發任何票據；又
      被告係因有其他債權人來要債時，核對相關金額才驚覺被
      告凃孟鎵對原告之債務已經清償完畢，至於為何未將票據
      取回，是因原告一直向被告凃孟鎵聲稱尚未清償完畢等語
      資為抗辯。並聲明：如主文第1項所示。
三、法院之判斷：
（一）原告主張原告簡志宇因借款與被告凃孟鎵，被告凃孟鎵則
      交付原告簡志宇由被告凃婉娸所簽發、被告凃孟鎵背書之
      如附表編號1、2所示之支票2紙；原告簡志宇另又借款與
      被告凃孟鎵，被告凃孟鎵則交付由被告凃婉娸所簽發如附
      表編號3所示之支票1紙；原告簡志宇後又借款與被告凃孟
      鎵，被告凃孟鎵則交付由被告凃婉娸所簽發、被告凃孟鎵
      背書之如附表編號4所示之支票1紙，並由原告簡志宇交付
      轉讓與原告劉怡菁持有，上開支票經提示後均因存款不足
      遭受退票等情，業據原告提出如附表所示支票及退票理由
      單影本為證，且為被告所不爭執，堪信原告上開主張為真
      實。
（二）票據乃文義證券及無因證券，票據上之權利義務悉依票上
      所載文義定之，與其基礎之原因關係各自獨立，票據上權
      利之行使不以其原因關係存在為前提。執票人行使票據上
      權利時，就其基礎之原因關係確係有效存在不負舉證責任
      。若票據債務人以自己與執票人間所存抗辯之事由對抗執
      票人，依票據法第13條規定觀之固非法所不許，惟仍應先
      由票據債務人就該抗辯事由負舉證之責任。必待為票據基
      礎之原因關係確立後，法院就此項原因關係進行實體審理
      時，當事人於該原因關係是否有效成立或已否消滅等事項
      有所爭執，始適用各該法律關係之舉證責任分配原則（最
      高法院97年度台簡上字第17號判決意旨參照）。又當事人
      主張有利於己之事實，就其事實有舉證之責任，民事訴訟
      法第277條本文定有明文，而若一方就其主張之事實已提
      出適當之證明，他造欲否認其主張者，即不得不提出相當
      之反證，以盡其證明之責，此為舉證責任分配之原則；消
      費借貸之借用人主張借款業已清償，而貸與人主張借用人
      此項清償之款項，係屬另筆債務，並非系爭借款者，依舉
      證責任分配之原則，應由貸與人就另筆債務之存在負舉證
      責任。倘債務人就其主張清償之事實，所提出之證據，依
      經驗法則及論理法則，已足使法院形成確信時，即應由債
      權人對該待證事實之相反事實提出證據反駁，以動搖法院
      原就待證事實所形成之確信，否則即應就事實真偽不明之
      狀態承擔此一不利益，方符合舉證責任分配之原則。
（三）經查，兩造均不爭執如附表所示之支票均係被告凃婉娸簽
      發後，交由被告凃孟鎵，被告凃孟鎵再持向原告簡志宇借
      款，而目前如附表編號1至3所示之支票均由原告簡志宇所
      持有，堪認就如附表編號1至3所示之支票部分原告簡志宇
      與被告凃孟鎵間為直接前後手之關係，則被告凃孟鎵自得
      以其與原告簡志宇間之原因關係對抗原告簡志宇，而原告
      簡志宇與被告凃孟鎵就如附表所示之支票之原因關係均不
      爭執為消費借貸關係，則自應由原告簡志宇舉證消費借貸
      關係存在，即就該借貸意思互相表示合致及借款業已交付
      之事實，均負舉證之責任，而如附表所示之支票款項共計
      440,000元，原告主張係以現金交付被告凃孟鎵，並提出
      自行整理之表格1紙為證（見本院卷第134頁、第137頁）
      ，然經被告抗辯原告僅有部分交付，但難以計算原告交付
      之金額，因為與本院109年度司票字第418號裁定之2紙本
      票金額混在一起計算，實際6紙票據之總金額為790,000元
      ，但原告僅交付借貸金額為697,300元，可見原告僅交付
      部分的借款金額等語，是原告簡志宇顯然就其如何交付借
      款440,000元與被告凃孟鎵未能適切得提出證明；而原告
      簡志宇與被告凃孟鎵間除如附表所示之4紙支票債務外，
      被告凃孟鎵另簽發2紙本票共計350,000元，業經原告簡志
      宇以該2紙本票向本院聲請本票裁定強制執行，經本院以1
      09年度司票字第418號裁定准予強制執行，有本院前開裁
      定1份附卷可參，故原告簡志宇與被告凃孟鎵間之債務關
      係其金額應為79萬元。被告抗辯自109年2月至同年12月已
      由被告凃婉娸之中國信託銀行帳戶匯款1,279,508元與原
      告，並提出被告凃婉娸之存款交易明細為證，此部分亦為
      原告於110年11月1日辯論時所不爭執，僅主張非如附表所
      示支票之清償，而原告固主張利息之約定係以100,000元
      收取2,000元之利息，但被告凃孟鎵並未自認，原告又無
      其他證據，自僅得依6%計算，始為合理，則縱原告簡志宇
      確實有交付440,000元，則自109年3月9日即全部票據之最
      早到期日起算迄110年2月8日即支票之最末提示日止之利
      息，亦不超過26,400元（計算式：440,000x6%＝26,400）
      ，原告簡志宇又未舉證其他筆借款存在之事實，依上開原
      告並未爭執之受償金額，業已超過被告凃孟鎵向原告簡志
      宇借款加計利息之金額，自應認如附表所示之支票債務，
      已經被告凃孟鎵清償完畢，則如附表所示之支票債務既經
      被告凃孟鎵清償完畢，所擔保之債權自不存在，則原告簡
      志宇除不得向背書人即被告凃孟鎵請求，亦不得向發票人
      即被告凃婉娸請求，故原告簡志宇請求被告連帶給付250,
      000元、請求被告凃婉娸給付90,000元及利息部分，均屬
      無據。
（四）無對價或以不相當之對價取得票據者，不得享有優於其前
      手之權利。票據法第14條第2項定有明文。係指前手之權
      利如有瑕疵（附有人的抗辯），則取得人即應繼受其瑕疵
      ，人的抗辯並不中斷，如前手無權利時，則取得人並不能
      取得權利而言。經查，原告劉怡菁係自原告簡志宇處取得
      如附表編號4所示之支票，並自陳係以現金100,000元為對
      價取得上開支票，但未有該筆款項領款紀錄，應係以網路
      拍賣所得收入及家庭預備金等現金援予原告簡志宇，則原
      告劉怡菁顯未就其確有交付100,000元款項與原告簡志宇
      一節為適當之舉證，足見原告劉怡菁應係無對價而取得上
      開支票，自不得享有優於其前手之權利，又因如附表編號
      4所示之支票擔保之借款債權業經被告凃孟鎵清償而消滅
      ，則原告劉怡菁應繼受其前手即原告簡志宇之瑕疵，自不
      能取得票據權利，故原告劉怡菁請求被告連帶給付100,00
      0元及其利息部分，亦屬無據。
四、綜上所述，如附表所示之支票債權既均已清償，原告劉怡菁
    亦須繼受原告簡志宇權利之瑕疵，則原告依據票據之法律關
    係，請求被告應連帶給付原告簡志宇250,000元，及自110年
    2月8日起至清償日止，按週年利率6%計算之利息；被告凃婉
    娸應給付原告簡志宇90,000元，及自110年2月8日起至清償
    日止，按週年利率6%計算之利息；被告應連帶給付原告劉怡
    菁100,000元，及自109年11月20日起至清償日止，按週年利
    率6%計算之利息，均無理由，應予駁回。
五、本件事證已臻明確，兩造其餘攻擊防禦方法及所提證據，於
    判決結果不生影響，爰不另一一論駁。
六、訴訟費用負擔之依據：民事訴訟法第78條、第85條第1項但
    書。
中　　華　　民　　國　　110 　年　　11　　月　　23　　日
                        臺灣南投地方法院南投簡易庭
                              法  官  丁婉容
以上為正本係照原本作成。
如不服本判決，應於送達後20日內，向本院提出上訴狀並表明上
訴理由，如於本判決宣示後送達前提起上訴者，應於判決送達後
20日內補提上訴理由書（須附繕本）；並向本院繳足上訴裁判費
。
中　　華　　民　　國　　110 　年　　11　　月　　23　　日
　　　　　　　　　　　　　　　書記官  詹書瑋　　　　　　
　　　　　　　　　　　　　　　　　　　　　　　　
附表： 
編號   發 票 日 付 款 人  票   號 票面金額（新臺幣） 利息起算日（即提示日） 1 109年6月23日 第一銀行草屯分行 MA0000000 125,000元 110年2月8日 2 109年6月23日 同上 MA0000000 125,000元 110年2月8日 3 109年10月20日 同上 MA0000000 90,000元 110年2月8日 4 109年6月17日 同上 MA0000000 100,000元 109年11月20日